【裁判字號】    89,交訴,108
【裁判日期】    891229
【裁判案由】    過失致死
【裁判全文】
臺灣雲林地方法院刑事判決                        八十九年度交訴字第一八號
    公  訴  人  臺灣雲林地方法院檢察署檢察官
    被      告  甲○○
右列被告因業務過失致死等案件，經檢察官提起公訴（八十九年度偵字第四六三九號
），本院判決如左︰
    主  文
甲○○無罪。
    理  由
一、公訴意旨略以：被告甲○○以駕駛大貨車為業，駕駛為其主要業務，為從事業務
    之人，於民國（下同）八十九年七月一日凌晨三時十分許，駕駛車號七Ｊ─七一
    六號大貨車，沿雲林縣西螺鎮○○○○○路由北往南方向行駛，原應注意汽車行
    進中，駕駛人應注意車前狀況，隨時採取必要措施，而汽車行駛道路速度應依標
    誌規定行駛，且大型車除超越前一車道之前車或準備左轉彎外，均不得在內側車
    道行駛，且依當時情形又無不能注意之情事，竟疏未注意於此，而貿然嚴重超速
    且循內側車道行駛，適蔡壹雄駕駛車號ＴＮ─九七七一號自小客車於上開公路由
    南往北行駛，於行經上開路段時，因右側超越前車欲駛入正常車道時，因失控而
    侵入對向來車車道，雙方車輛因而發生碰撞，致蔡壹雄因顱內出血、頭部挫裂傷
    經送醫後不治死亡。因認被告涉有刑法第二百七十六條第二項之業務過失致死罪
    嫌等語。
二、按犯罪事實，應依證據認定之，無證據不得推定其犯罪事實。又不能證明被告犯
    罪者，應諭知無罪之判決，刑事訴訟法第一百五十四條、第三百零一條第一項分
    別定有明文。次按，且刑法上之過失，其過失行為與結果間，在客觀上有相當因
    果關係始得成立，所謂相當因果關係，係指依經驗法則，綜合行為當時所存在之
    一切事實，為客觀之事後審查，認為在一般情形下，有此環境、有此行為之同一
    條件，均可發生同一之結果者，則該條件即為發生結果之相當條件，行為與結果
    即有相當之因果關係。反之，若在一般情形下，有此同一條件存在，而依客觀之
    審查，認為不必皆發生此結果者，則該條件與結果並不相當，不過為偶然之事實
    而已，其行為與結果間即無相當因果關係，最高法院二十六年上字第一七五四號
    、七十六年台上字第一九二號分別著有判例足參。
三、公訴人認被告甲○○有右揭犯行，無非係以被告甲○○坦承於右揭時、地駕駛大
    貨車，與被害人蔡壹雄所駕駛之自小客車發生碰撞，而死者蔡壹雄確因本件車禍
    死亡之事實，亦經雲林地方法院檢察署檢察官督同督同法醫師相驗屬實，並製有
    勘驗筆錄、驗斷書及相驗屍體證明書在卷可憑。按汽車駕駛人應注意車前狀況，
    隨時採取必要之安全措施，而汽車行駛道路速度應依標誌規定行駛，且大型汽車
    除超越前一車道之前車或準備左轉彎外，均不得在內側車道行駛，道路交通安全
    規則第九十四條第三項、第九十三條第一項及第九十八條第一項第一款分別定有
    明文，被告身為汽車駕駛人，自應注意上述道路交通安全規定，被告竟疏未注意
    及此，其有過失甚明，且被告之過失行為與死者之死亡事實間，具有相當因果關
    係，被告涉有業務過失致死罪嫌已臻明確等語為其論據。然訊之被告甲○○堅決
    否認其有過失犯行，辯稱：當時伊在南下車道，被害人在北上車道，被害人在北
    上車道外側超車後，衝入南下車道，在伊之車道內發生碰撞，發生車禍後，伊之
    車子翻車，被害人之車子則彈回北上車道，當時伊時速約四、五十公里等語。
四、經查：
  (1)證人乙○○於警訊中證稱：「我當時時速約六十公里，是ＴＮ─九七七一號自小
    客車由後方（與我同向）右側超車，超車時衝入對面車道，才會發生車禍」等語
    （見警訊卷），偵查中證稱：「他從我右側超過，我看到他衝過雙黃線到對向車
    道與貨車相碰」「他從右側一剎那的過去，他的車有點晃，他衝向對向車道碰撞
    後，反彈回來再碰撞到我的車」（見相驗卷第二十六頁背面），於本院調查時證
    述：「我開在內側車道，我是北上，我當時時速約六十公里，死者從外側車道超
    車，死者從右側超車，在被告的車道發生碰撞，發生碰撞我要閃，但閃不及就被
    他撞到」死者當時開得很快，大約一百多公里」「我沒有看到被告跨越雙黃線行
    駛，車禍發生前我有看到被告的車」等語（見八十九年十二月十二日訊問筆錄）
    ，核與被告所辯情節相符。
  (2)依現場照片及道路交通事故調查報告表之事故現場圖及卷附之照片顯示，肇事地
    點係位雲林縣二崙鄉○○村○○○○路之南下車道，車禍後被害人蔡壹雄所駕駛
    之自小客車停置於道路交通事故調查報告表所示位置，車頭朝向北上車道，全車
    嚴重毀損變形，被告所駕駛之大貨車車前左側受損，左前燈及左前保險桿均掉落
    ，翻覆停靠於北上車道之內側車道及外側車道之間，車禍現場於被害人所駕駛之
    自小客車車禍後之停置地點前之南下車道有煞車痕斜向延伸至北上車道碎片散落
    物位置，北上車道路旁之電線並於車禍後掉落，此有道路交通事故調查報告表一
    紙及卷附照片二十七幀在卷可稽。足見肇事地點應係位雲林縣二崙鄉○○村○○
    ○○路之南下車道，二車之撞擊位置係在上開路段之南下車道，車禍後被害人蔡
    壹雄所駕駛之自小客車彈回北上車道撞及第三人乙○○所駕駛行駛於北上車道之
    自小客車後，停置於道路交通事故調查報告表所示位置，車頭朝向北上車道，全
    車嚴重毀損變形。綜合證人上開證言、車禍現場南下車道上所遺留碰撞後之車體
    相關碎片、刮地痕、輪痕，及現場之路況、二車之行車方向、肇事後二車終止位
    置、及車損等情形以觀，堪認被害人所駕駛之自小客車於車禍前，因自右側超越
    乙○○所駕駛行駛於其前方之前車，失控衝入對向車道（即被告所行駛之南下車
    道），致於南下車道與被告所駕駛之大貨車發生碰撞，因而肇致本件車禍。
  (3)本案經送台灣省嘉雲區車輛行車事故鑑定委員會鑑定結果亦認：「蔡壹雄駕駛自
    小客車，於分向限制線路段，超車時駛入來車車道，應為肇事主因，甲○○駕駛
    營大貨車及乙○○駕駛自小客車，均無肇事因素」，經再送臺灣省車輛行車覆議
    鑑定委員會覆議結果則認：「照原鑑定意見，惟意見一、文詞修正為：蔡壹雄夜
    晚駕駛自小客車，於分向限制線路段，違規超車時侵入來車道，衍生連環肇事，
    為肇事主因，另甲○○夜晚駕駛營大貨車，嚴重超速行駛且行駛內側車道，均有
    違規定」，有台灣省嘉雲區車輛行車事故鑑定委員會八十九年九月十三日嘉鑑字
    第八九○六五○號鑑定意見書、臺灣省車輛行車覆議鑑定委員會八十九年十月二
    十三日府覆議字第八九一六七六號覆議鑑定意見書各一份在卷可稽。
  (4)綜上，被告超速行駛於內側車道，雖有違反上開道路交通安全規則之規定，然如
    上所述，本件車禍之發生，應係因被害人因超越前車，致失控跨越分向限制線駛
    入被告所行駛之車道內，肇致本件車禍，被告於違反上開規定超速行駛內側車道
    之行為，一般尚不足以發生被害人死亡之結果，揆諸前揭判例之意旨，被告之行
    為，與被害人死亡結果間即無相當因果關係可言，自無從遽對被告論以業務過失
    致死之刑責。此外，復查無其他積極證據證明被告確有公訴人所指之業務過失致
    死之犯行，揆諸首揭說明，不能證明被告犯罪，依法應諭知無罪之判決。至告訴
    代理人另聲請將本件車禍情形，送請中央警察大學或其他鑑定單位鑑定，以釐清
    責任之歸屬，惟查，鑑定意見僅係供司法審判之參考，對於司法審判而言，並不
    具任何之拘束力，本件綜合上開事證，已足認定本件肇事之原因，自無再送鑑定
    之必要，附此敘明。
據上論結，應依刑事訴訟法第三百零一條第一項，判決如主文。
本案經檢察官林伯宇到庭執行職務。
中      華      民      國      八十九    年    十二    月    二十九    日
                 臺灣雲林地方法院刑事第二庭
                                             法  官  冷  明  珍
右正本證明與原本無異
如不服本判決，應於判決送達後十日內，向本院提出上訴狀。（須附繕本）
                                             書記官  周  麗  雲
中      華      民      國      九十      年    一      月      五      日


司法院資訊處製作；財團法人民間司法改革基金會備份。
